【裁判字號】    89,訴,613
【裁判日期】    900427
【裁判案由】    違反槍砲彈藥刀械管制條例
【裁判全文】
臺灣新竹地方法院刑事判決                          八十九年度訴字第六一三號
    公  訴  人  臺灣新竹地方法院檢察署檢察官
    被      告  乙○○
右列被告因違反槍砲彈藥刀械管制條例案件，經檢察官提起公訴 (八十八年度偵字第
八五四八號)，本院判決如左：
    主  文
乙○○未經許可，寄藏子彈，累犯，處有期徒刑肆月，併科罰金新台幣肆萬元，有期
徒刑如易科罰金，罰金如易服勞役，均以銀元佰元即新台幣玖佰元折算壹日。
扣案之子彈肆顆，均沒收。
    事  實
一、乙○○曾有多次麻醉藥品管理條例前科，最近一次於民國八十七年四月二十一日
    經台灣高等法院判處有期徒刑七月確定，甫於八十八年三月九日執行完畢，仍不
    思悔改，復於八十八年十一月間，有一綽號「阿龍」之成年男子拿制式口徑九ｍ
    ｍ半自動手槍子彈五顆，交其保管，乙○○即未經許可寄藏該五顆子彈，並將之
    藏放在新竹縣新豐鄉鳳坑村十一鄰坑子口七０三號。嗣於八十八年十二月六日晚
    上七時三十分許，與他案被告龐忠賢同在上址為警查獲，並扣得該制式子彈五顆
    （經鑑定拆解一顆）。
二、案經新竹縣警察局竹北分局報告臺灣新竹地方法院檢察署檢察官偵查起訴。
    理  由
一、訊據被告乙○○對於上開持有子彈之犯行，於偵查中前三次訊問時均坦承不諱，
    然於後續訊問及本院審理時則改稱上開子彈係綽號「阿龍」之成年男子打靶時無
    法射出，丟棄在西濱公路鳳鼻隧道附近，伊於八十八年十二月六日晚上為警查獲
    後，因受警逼迫，才於翌日央求鄰居且同為遠親之丙○○前往取出並交給警察，
    伊並未持有云云。惟查：
（一）上開子彈確係在新竹縣新豐鄉鳳坑村十一鄰坑子口七０三號搜索後查獲，業經
      證人即執行搜索之警員甲○○結證屬實，並有新竹縣市警察局執行逕行搜索結
      果報告書、搜索扣押證明筆錄在卷可稽，被告亦稱其與證人甲○○素不相識且
      無冤仇，衡情證人甲○○應無故意誣陷被告之理，其之證述，當為可採。
（二）被告於偵查中前三次訊問時就持有子彈一節均供承不諱，且於查獲後翌日經警
      解送台灣新竹地方法院檢察署訊問時猶稱：「（問：八十八年十二月六日五時
      三十分許於新豐鳳坑村十一鄰坑子口七０三查獲槍彈等物是否你所有《提示清
      單》？）編號四（即車床一台）、編號九（即制式九０子彈五顆）是我的，有
      的其他之前便放在那房子裡面，有些是龐忠賢拿過來的」、「（問：坑子口七
      ０三號是否你住處？）七０三號分成二戶，一戶是我的，另一戶是我伯父的」
      、「（問：這些東西都在坑子口七０三號處查獲？）是」（均參偵查卷第四十
      五頁正反面）。雖被告於公訴人第四次即八十九年十月十二日訊問中改口，然
      距離查獲當時已達十月之久，且被告自行所認該子彈原本之置放處所為何，乃
      極為單純之事，無須被告再進行任何查證，倘上開子彈確非在前址查扣，被告
      於公訴人前三次訊問時何以不立即提出辯解，況且被告於本院審理時復陳稱其
      於偵查中所言均為實在，公訴人對其並無刑求逼供，則被告事後翻異前詞，尚
      不足取。
（三）就扣案子彈是否在前述坑子口七０三號查扣，或經證人丙○○協助取出交予警
      察一節，偵查中證人丙○○係稱：「（問：八十八年十二月六日他（即被告）
      被查到槍彈的事你知否？）知道的，我們是住隔避（應係壁之誤）而已。」、
      「（問：東西是在現場被查獲的？）我不在現場，不清楚。」、「（問：你有
      無幫忙起出槍彈之類的東西嗎？沒有」（均參偵查卷第一二五、第一二六頁）
      。雖證人丙○○於本院審理時改稱其有幫忙取出子彈與彈夾，然經本院隔離訊
      問後，被告與證人丙○○就下列重點所述迥然不同（均見本院八十九年二月二
      十三日訊問筆錄）：
    (1)關於證人丙○○如何知悉西濱公路鳳鼻隧道附近放有子彈，被告稱：「我被打
      的受不了，想到隧道口旁有阿龍不要的子彈，我也忘了是打電話給證人丙○○
      還是證人丙○○打電話過來，但我在電話中有跟證人丙○○說，隧道口旁邊我
      們老家附近的小路旁，有壹包東西，裡面有子彈和彈夾，我要證人丙○○送過
      來」、「（問：你如何確定證人丙○○可以找到子彈和彈夾？）因為那地點在
      我們老家附近，我叫他在小路的混泥土牆旁邊找，如果子彈和彈夾還在的話就
      可以找到，後來證人丙○○在我被抓後隔天中午就把子彈和彈夾送到派出所來
      」；證人丙○○則證述：「被告乙○○被抓前幾個月，我就在田裡發現子彈六
      顆和彈夾一個」。
    (2)案發前證人丙○○是否與被告談及上開子彈之事，被告稱：「我不知道子彈有
      幾顆但記得是連彈夾一起，之後我再也沒有去看過，也沒有拿出來」、「（問
      ：之後有沒有任何人向你提過你所說阿龍丟棄在隧道小路子彈和彈夾的事？）
      沒有」；證人丙○○則說：「（問：你在發現子彈和彈夾後，有沒有跟任何人
      提起這件事？）我有跟被告乙○○提起這件事，他只說小孩子不要碰這種東西
      」。
    (3)八十八年十二月七日證人丙○○如何受託找出子彈，被告答：「我被抓時的隔
      一天，我記得當時我在警察局打電話給證人丙○○，但打不通，但我就改打給
      我老婆，叫我老婆到證人丙○○家中，要證人丙○○打我的行動電話給我，所
      以是證人丙○○打行動電話給我，我才跟他講拿子彈和彈夾的事」；證人丙○○則稱：「八十八年十二月六日警察在被告乙○○家中搜索很久，後來把被告
      乙○○帶到派出所‧‧隔天早上我接到一通自稱是警察的人打電話來叫我把子
      彈和彈夾送過去，（法官問：你如何確定是警察？）他雖然沒有表示職稱和姓
      名，但有拿電話讓被告乙○○聽，被告乙○○也說叫我把子彈和彈夾送過去，
      我就去隧道旁拿子彈和彈夾，之後送到竹北派出所去，（問：警察打電話來時
      怎麼說的？）他先問我是不是丙○○然後說他是警察，還罵我是小鬼，之後要
      我把子彈和彈夾送過去，我有點懷疑，隨後聽筒那邊就換成是被告乙○○的聲
      音，我聽到被告乙○○說你就拿來就對了，之後又換成是警察的人說，要我拿
      過去，他們就不會找我麻煩，然後電話就掛斷了，警察就只打這一通電話」。
    (4)綜上，關於證人丙○○如何知悉西濱公路鳳鼻隧道附近放有子彈、案發前其與
      被告是否談及上開子彈之事、八十八年十二月七日又係如何受託找出子彈等各
      情，證人丙○○與被告所述大相逕庭，倘證人丙○○確有受託於鳳鼻隧道附近
      取出扣案子彈，何以其親身見聞之情節與身為當事人之被告所言有如此之差距
      ？又何以證人於偵查中竟稱沒有幫忙取出子彈？衡情度理，應係丙○○根本並
      無協助取出子彈之事實，其於本院所證，顯係迴護被告之詞，實不足取。
（四）本件扣得之子彈五顆（經鑑定拆解一顆），經送往內政部警政署刑事警察局以
      性能檢驗法及試射法鑑定，認該五顆子彈均係制式九ｍｍ半自動手槍子彈，彈
      底標記均為ＦＣ９ｍｍＬＵＧＥＲ，認均具殺傷力，有內政部警政署刑事警察
      局八十八年十二月十六日刑鑑字第一三二一三五號鑑驗通知書一份附於偵查卷
      第六十九頁可稽，且有該子彈五顆（經鑑定拆解一顆）扣案可佐。本件事證已
      臻明確，被告犯行洵堪認定，應予依法論科。
二、按寄藏與持有，均係將物置於自己實力支配之人，僅寄藏必先有他人之持有行為
    ，而後始為之受寄代藏而已，故寄藏之受人委託代為保管，其保管本身，亦屬持
    有，然此之持有係寄藏之當然結果，槍砲彈藥刀械管制條例第七條第四項（修正
    前條文）將「持有」與「寄藏」為分別處罰之規定，即應就寄藏行為而論斷，最
    高法院八十年度台上字第七二六號判決、八十八年度台上字第四六０八號判決可
    資參照。核被告乙○○所為，係犯槍砲彈藥刀械管制條例第十二條第四項之未經
    許可寄藏子彈罪，且其係受託保管，應單獨成立該罪名。公訴意旨認其與綽號阿
    龍之成年男子間成立共同持有子彈罪，揆之前揭說明，尚有誤會。被告曾有多次
    麻醉藥品管理條例前科，最近一次於民國八十七年四月二十一日經台灣高等法院
    判處有期徒刑七月確定，甫於八十八年三月九日執行完畢，有台灣高等法院被告
    全國前案紀錄表一份可考，被告於五年以內再犯本件有期徒刑以上之罪，為累犯
    ，依刑法第四十七條規定加重其刑。爰審酌被告明知子彈係管制物品，未經許可
    不得寄藏，竟仍犯罪，然寄藏時間不長，犯罪所生損害非鉅，尚未造成對社會之
    危害等一切情狀，爰量處如主文所示之刑及科如主文所示之罰金。又被告行為後
    ，刑法第四十一條業已於九十年一月四日修正為「犯最重本刑為五年以下有期徒
    刑之罪，而受六月以下有期徒刑或拘役之宣告，因身體、教育、職業、家庭之關
    係或其他正當事由，執行顯有困難者，得以一元以上三元以下折算一日，易科罰
    金。但確因不執行所宣告之刑，難收矯正之效或難以維持法秩序者，不在此限。
    」「併合處罰之數罪，均有前項情形，其應執行之刑逾六月者，亦同。」並於同
    年月十日公佈施行，於同年月十二日生效，比較新舊法之規定，以變更後之新法
    對被告有利，依刑法第二條第一項前段之規定，自應適用裁判時之新法，故併分
    別對被告諭知易科罰金及易服勞役之折算標準，以資警惕。
三、扣案之子彈五顆，其中一顆經送鑑定拆解，已非違禁物，另四顆未經鑑定拆解之
    子彈則屬違禁物，均應依刑法第三十八條第一項第一款之規定宣告沒收。
四、據上論斷，應依刑事訴訟法第二百九十九條第一項前段，槍砲彈藥刀械管制條例
    第十二條第四項，刑法第二條第一項前段、第十一條前段、修正後第四十一條第
    一項前段、第四十二條第二項、第四十七條、第三十八條第一項第一款，罰金罰
    鍰提高標準條例第二條，現行法規所定貨幣單位折算新台幣條例第二條，判決如
    主文。
本案經檢察官吳金棟到庭執行職務。
中      華      民      國    九十      年      四      月    二十七    日
                                臺灣新竹地方法院刑事第一庭
                                    法  官  李  珮  瑜
右正本證明與原本無異。
如不服本判決，應於判決送達後十日內向本院提出上訴狀( 應附繕本 )，上訴於臺灣
高等法院。
                                    書記官  龔  紀  亞
中      華      民      國    九十      年      四      月    二十七    日
附錄本案論罪科刑法條全文：槍砲彈藥刀械管制條例第十二條第四項
未經許可，持有、寄藏或意圖販賣而陳列子彈者，處五年以下有期徒刑，併科新台幣
三百萬元以下罰金。


司法院資訊處製作；財團法人民間司法改革基金會備份。
